最高法院刑事判決　　　　　　　　　　　　　　　　八十八年度台非字第二○七號
　　上訴人　最高法院檢察署檢察總長
　　被　告　甲○○
　　　　　　乙○○
右上訴人因被告等妨害秩序案件，對於台灣台中地方法院中華民國八十五年八月九日
之確定更正裁定（八十五年度中簡字第一○七三號），認為一部違法，提起非常上訴
，本院判決如左：
    主  文
原裁定關於加載緩刑違背法令部分撤銷。
    理  由
非常上訴理由稱：「按判決不適用法則或適用不當者，為違背法令，刑事訴訟法第三
百七十八條定有明文。又按刑事判決文字顯係誤寫，而不影響於全案情節與判決要旨
者，參照民事訴訟法第二百三十二條之規定，原審法院得以裁定更正之。司法院大法
官會議以釋字第四十三號解釋在案。本件原審法院八十五年度中簡字第一○七三號刑
事判決在主文中漏載有期徒刑之月數，原審法院依法自得以裁定更正之。惟原判決並
未諭知緩刑之宣告，原判決中亦看不出有諭知緩刑之意思，緩刑宣告顯非屬於誤寫之
範圍，依法自不得以裁定加載之，原審法院卻在更正裁定中加載為緩刑之諭知，並在
事實及理由欄中補載刑法第七十四條第一款，揆諸首揭法條及司法院大法官會議解釋
，顯屬違背法令。案經確定，爰依刑事訴訟法第四百四十一條、第四百四十三條提起
非常上訴，以資救濟。」等語。
本院按刑事裁判正本送達後發現正本與原本不符時，如係正本記載之主文（包括主刑
及從刑）刑期與原本之記載不符，或有漏載之情事，已足影響全案情節及判決之本旨
，不得以裁定更正，應重行繕印送達，上訴期間另行起算，始為正辦。法院如因判決
主文刑期記載錯誤或漏載，而以裁定將其更正，此項裁定，依法自屬無效。本件原確
定判決正本主文原記載：「甲○○、乙○○共同連續以文字、圖畫公然煽惑他人犯罪
，各處有期徒刑月，如易科罰金，均以參佰元折算壹日。」，而漏載有期徒刑之月數
，對於全案情節及判決本旨不能謂無影響，依前說明，原審法院原應重行繕印正本送
達，上訴期間另行起算，不得以裁定更正之。又緩刑之宣告，應以判決為之，此觀刑
事訴訟法第三百零九條第五款、第三百十條第五款之規定自明，如原判決內並未為緩
刑之諭知，自不容嗣後再以更正裁定之方式為緩刑之宣告。本件原判決主文內並未諭
知緩刑，事實及理由欄內亦無從看出有諭知緩刑之情事，依法自不得再為緩刑之宣告
。詎原審法院竟於八十五年八月九日以裁定更正之方式，於裁定主文中記載：「原判
決之正本主文欄內各處有期徒刑月，應更（漏載正）為各處有期徒刑參月，並加載均
緩刑參年，事實及理由欄內應補載刑法第七十四條第一款」云云，顯已變更原判決主
文之內容，自屬違誤，此項更正裁定，應屬無效，不生更正之效力。案經確定，雖原
裁定就漏載有期徒刑月數部分之更正亦屬違背法令，惟因非常上訴意旨，僅就其中主
文加載緩刑諭知，並在事實及理由欄內補載刑法第七十四條第一款部分，指摘為違背
法令，本院爰依法僅將該更正裁定關於加載緩刑違背法令部分撤銷，以資糾正。
據上論結，應依刑事訴訟法第四百四十七條第一項第一款，判決如主文。
中      華      民      國    八十八    年      七      月    二十九    日
                              最高法院刑事第七庭
                                  審判長法官  謝  家  鶴
                                        法官  洪  文  章
                                        法官  花  滿  堂
                                        法官  陳  世  淙
                                        法官  洪  佳  濱
      右正本證明與原本無異
                                              書  記  官
中      華      民      國    八十八    年      八      月      六      日
